臺灣高等法院刑事判決　　　　　　　　94年度上易字第1766號
上　訴　人　臺灣臺北地方法院檢察署檢察官
被　　　告　甲○○
選任辯護人　金學坪律師
　　　　　　王令冠律師
上列上訴人因被告傷害案件，不服臺灣臺北地方法院93年度易字
第849號，中華民國94年9月21日第一審判決（起訴案號：臺灣臺
北地方法院檢察署91年度偵字第22629號），提起上訴，本院判
決如下：
    主  文
上訴駁回。
    理  由
一、公訴意旨略以：被告甲○○綽號打手，因於民國82年間，曾
    以其妻曾麗卿之名義，幫忙處理丁○○與胡圳榕間之土地糾
    紛，而丙○○則為丁○○所委任處理該土地紛爭之律師，嗣
    後被告認為該土地糾紛已解決，丁○○已取得土地價款新台
    幣（下同）1億元，應依約給付其2,500萬元，惟遲遲未履行
    ，而丙○○既為林某之代理人，且被告懷疑該筆款項為李某
    所持有，認為丙○○亦應負擔其中一半即1,250萬元，遂於
    90 年10月9日下午經丙○○書立一紙承諾書，答應代丁○○
    賠償曾麗卿1,250萬元，並由其弟即告訴人乙○○簽發6紙合
    計同額、付款人為誠泰銀行、帳號0000000000之支票，並由
    丙○○背書後交付被告持有。惟被告於支票屆期提示均不獲
    兌現，乃心生不滿，遂教唆不詳姓名之成年男子3人，於90
    年12月12日凌晨1時50分，在臺北市○○區○○街阿財虱目
    魚餐廳內，對告訴人乙○○斥責謂為何積欠打手之鉅款不還
    ，且簽發之支票亦未兌現，打手請他們前來索討此筆債務，
    喝令今天必須有所交待，未及告訴人回應隨即共同出手毆打
    告訴人，且有人持餐廳之板凳毆打告訴人，致使告訴人受有
    額頭瘀傷8×5公分、右眼周圍瘀傷6×4公分、左前臂擦挫傷
    8 ×1公分、左膝後側擦傷3.5×1公分等傷害，因認被告涉
    犯教唆刑法第277條第1項之傷害罪嫌云云。
二、按犯罪事實應依證據認定之，無證據不得認定其犯罪事實。
    又不能證明被告犯罪者，應諭知無罪之判決，刑事訴訟法第
    154條第2項、第301條第1項分別定有明文。再按，事實之認
    定，應憑證據，如未能發現相當證據，或證據不足以證明，
    自不能以推測或擬制之方法，為裁判基礎；又告訴人之指訴
    ，係以使被告受刑事訴追為目的，為避免其虛構事實使被告
    受刑事處分之危險，故須其所述被害情節無瑕疵可指，且仍
    應調查其他證據以察是否與事實相符，始足當之。且認定不
    利於被告之事實須依積極證據，苟積極證據不足為不利於被
    告事實之認定時，即應為有利於被告之認定；另認定犯罪事
    實所憑之證據，雖不以直接證據為限，間接證據亦包括在內
    ，然而無論直接證據或間接證據，其為訴訟上之證明，須於
    通常一般之人均不致有所懷疑，而得確信其為真實之程度者
    ，始得據為有罪之認定，倘其證明尚未達到此一程度，而有
    合理之懷疑存在，無從使事實審法院得有罪之確信時，即應
    由法院為諭知被告無罪之判決（最高法院40年台上字第86號
    、30年台上字第816 號、76年台上字第4986號判例、93年度
    台上字第6357號判決參照）。
三、本件公訴意旨認被告甲○○涉犯前開教唆傷害罪嫌，無非係
    以告訴人乙○○之指述、診斷證明書及證人曹重即祕密證人
    Ｂ在另案臺灣臺北地方法院檢察署92年度偵字第459 號之證
    述，為其主要論據。惟訊據被告堅詞否認有前揭教唆傷害犯
    行，並辯稱：被告並無教唆他人在90年12月12日毆打告訴人
    ，本件實係告訴人為達逃避票據責任之目的，而企圖使被告
    受刑事處分，此從關於教唆之人、在場出手毆打之人數等方
    面，告訴人之歷次指述不一，且陳述時多以「應該是」、「
    懷疑是」之臆測用語，即可明瞭，又祕密證人曹重在偵查中
    之陳述，未經交互詰問，其所言亦難憑信，況且被告已將告
    訴人所簽發之支票轉讓他人等語。經查：
(一)告訴人於警詢時指稱：當天約有10個男子到伊住處樓下埋伏
    ，並尾隨伊及3位朋友至阿財虱目魚餐廳，趁伊吃宵夜時有3
    名男子宣稱係綽號「打手」及「尉民」派來向伊收帳，並說
    支票退票如何解決，但伊回答該筆錢並非伊欠被告的，該3
    名男子即對伊拳打腳踢等語（見臺北市政府警察局松山分局
    刑事偵查卷第9頁），於92年3月19日偵查時指稱：伊住內江
    街晚上去吃宵夜，被尾隨到餐廳，說伊開票給「打手」怎麼
    不付錢，所以應該是被告叫人來打伊，被告綽號為「打手」
    ，被告已將伊所開立之支票交給黑道等語（見第91年度偵字
    第22629號第38頁），於92年5月14日偵查時指稱：打伊的人
    ，伊找不到，伊懷疑是被告叫人打的，被告綽號打手（見同
    上偵卷第121頁），於93年4月27日偵查時陳稱：打伊的人說
    「打手」叫他們來處理支票的事，講「打手」一定被告教唆
    的等語（見同上偵卷第251頁），足認告訴人並不認識毆打
    伊的人，且不確定毆打伊之人是否是被告所教唆，是告訴人
    之指訴，已非無足疑。
(二)證人曹重於原審時證稱：「（後面被告伊立群你認識否？《
    當庭指被告》）沒見過。（90年12月12日當天晚上有跟乙○○打麻將？）我們是好朋友，他住在內江街常在一起打麻將
    ，但確實日期不記得。（你跟他打過麻將，有無印象他有被
    人家打？）有。（當時情形如何？）．．．我知道他被打，
    詳細情形不清楚，我記得他是到一家店吃宵夜，有跟人家衝
    突。（當時還有誰在場？）有李一、藍鈞、乙○○及李一先
    生女朋友。（幾個人打他？）3、4個，好幾個，詳細不記得
    了。（為什麼被打？）不太清楚。（當時檢察官問你當時發
    生的情形，你回答：．．．他們進來5、6、7人，他們一直
    打乙○○．．．有何意見？《提示91偵自22629號卷第228頁
    至229頁之92年8月8日偵訊筆錄並告以要旨》）我沒有聽得
    很清楚，我問乙○○他們為什麼打你，他告訴我說他們問我
    給打手的票你怎麼解決。（上述乙○○什麼時候告訴你的？
    ）送在醫院途中。（你知道乙○○有欠人家錢？）乙○○欠
    的錢太多了。」等語（見原審卷第171至173頁），足認證人
    所述告訴人遭他人毆打之原因係事後聽聞告訴人所述，而非
    親眼見聞，自不足遽採為不利被告之認定。至證人於另案即
    臺灣臺北地方法院檢察署92年度偵字第459號案件偵查中證
    稱：90年12月12日打玩麻將後，伊、告訴人、李一及其太太
    、藍先生到一家餐廳，進來6、7人，都是年輕人，一部分將
    伊等拉住，說「給打手的票怎麼解決？」，告訴人沒有回應
    ，他們就開始打告訴人，伊等就送告訴人到和平醫院云云（
    見第91年度偵字第22629號卷288、288- 1頁），雖與其於原
    審時之證詞不符，惟其於原審時已詳細證述是事後問乙○○
    ，經乙○○告知毆打他的人問他給打手的票你怎麼解決，已
    如前述，且該部分是以祕密證人之身分為之，未經被告詰問
    ，亦不足採為認定事實之基礎。
(三)證人李一於原審證稱：當天打玩麻將後到一家小吃店，告訴
    人有被打，但伊坐在他們背後，沒看見當時的情形，店很小
    很吵雜只聽到「你打我」這句話，不知告訴人為何被打等語
    （見原審卷第175頁），證人即經營阿財虱目魚餐廳之戊○○於本院時證稱：案發當時伊在廚房做事，餐廳的人也沒有
    通知伊出來，等伊忙完出來時人都走光了等語（見本院94年
    11月16日審判筆錄第2、3頁），證人己○○於本院時證稱：
    伊不知道90年12月12日凌晨阿財餐廳發生何事等語（見本院
    94年11月16日審判筆錄第4頁），證人藍鈞於原審證述：當
    天打玩麻將，1、2點趕過來吃東西，小吃店很亂人很多，來
    的人進進出出，伊沒有注意到底發生什麼事情，沒有辦法確
    定告訴人有被打等語（見原審卷第177頁），是證人李一、
    戊○○當時均未看見告訴人被打之情形，亦未聽見與被告有
    關之言語，證人己○○不知告訴人被打之事，證人藍鈞不確
    定告訴人有無被毆打，自均無從為被告不利的認定。
(四)至臺北市立和平醫院90年12月12日診斷書（見91年度偵字第
    22629號第44頁），固載明告訴人受有額頭瘀傷8×5公分、
    右眼周圍瘀傷6×4公分、左前臂擦挫傷8×1公分、左膝後側
    擦傷3.5×1公分等傷害，惟該診斷書僅能證明告訴人當天確
    有遭人毆打並受有前開傷害，但尚無證據證明與被告有關。
(五)綜上所述，本件除告訴人之指訴外，尚乏確據證明，此外，
    復查無其他積極證據，足資證明被告涉有公訴人所指之犯行
    ，自屬不能證明被告犯罪。
四、原審因予諭知被告無罪之判決，經核尚無違誤。公訴人上訴
    意旨略以：刑事訴訟法上秘密證人制度旨在保護被害人及被
    告雙方之權益，但案重初供，秘密證人前後所述不一，應以
    供述在前者為可信。且本件起訴時告訴人尚未死亡，原審迨
    於告訴人死亡時始傳訊秘密證人，此時秘密證人因告訴人死
    亡心理產生變化，因告訴人未死前，秘密證人至少為了讓告
    訴人知道他還有正義感及講公道之人，當不顧會得罪被告有
    遭報復之危險而作證，告訴人死亡後，秘密證人心想，無論
    如何講，對死人已無意義，衡情度理，本件秘密證人之證詞
    ，應以先前於檢察官偵查中所言為可採云云，惟查：刑事訴
    訟法既採自由心證主義，關於人證之供述，法院自可斟酌一
    切情形以為取捨，不能因其供述時期有先後不同，即執為判
    定證據力強弱之標準，上訴意旨謂應憑初供，未免無據，最
    高法院著有29年上字第795號判例可資參照。秘密證人之證
    詞前後不一，且關於基本事實之陳述，其真實性並非無疑，
    有如前述，即不得予以採信，公訴人認秘密證人於查訪、偵
    查及審理中所為陳述不一，然通常於事件發生之初所為之陳
    述，因無外力之干預或影響，經常也最與事實相符，自應以
    證人等於查訪時所為之證言，即足採為斷罪資料，尚屬無據
    。且秘密證人因告訴人死亡而產生心理變化云云，尚屬臆測
    之詞，其遽以提起本件上訴，為無理由，應予駁回。
據上論斷，應依刑事訴訟法第368條，判決如主文。
本案經檢察官劉靜婉到庭執行職務。
中　　華　　民　　國　　94　　年　　12　　月　　2　　日
                  刑事第十庭審判長法  官  陳正雄
                          　　　　法　官  許錦印
　　                              法  官  黃金富
以上正本證明與原本無異。
不得上訴。
　                                書記官  陳玉嬋
中　　華　　民　　國　　94　　年　　12　　月　　5 　　日
